臺灣臺北地方法院刑事判決
111年度審訴字第1674號
公  訴  人  臺灣臺北地方檢察署檢察官
被      告  陳建宇




上列被告因詐欺等案件，經檢察官提起公訴（111年度偵緝字第8
95號、偵字第12759號），被告於本院準備程序中就被訴事實為
有罪之陳述，經告知簡式審判程序之旨，並聽取當事人意見後，
本院合議庭裁定改依簡式審判程序審理，並判決如下：
    主  文
陳建宇犯三人以上共同詐欺取財罪，處有期徒刑壹年參月。
未扣案犯罪所得新臺幣壹仟元沒收，於全部或一部不能沒收或不
宜執行沒收時，追徵其價額。
    犯罪事實及理由
一、本件犯罪事實及證據名稱，除引用如附件起訴書之記載外，
    並補充如下：
（一）犯罪事實：　
　 1、第1頁第3至7行：陳建宇於民國110年11月初某日，連結網
      際網路瀏覽社群軟體臉書社團「偏門收入」，加入真實姓
      名年籍不詳、通訊軟體Telegram（俗稱：紙飛機）不詳名
      稱及其餘成員所組成之三人以上，以實施詐術為手段，具
      有持續性、牟利性之結構性詐欺組織（陳建宇參與該詐欺
      集團組織涉犯組織犯罪防制條例第3條第1項後段之參與犯
      罪組織罪部分，經臺灣臺北地方檢察署檢察官以110年度
      偵字第33149號等案件提起公訴，現由本院111年審訴字第
      600號案件審理中），負責擔任俗稱「取簿手」即依指示
      至便利商店領取人頭帳戶包裹後，領取後仍依指示攜至附
      近公園內轉交予身分不明之成年男子，或擔任俗稱「車手
      」即依指示持人頭帳戶提款提領詐欺所得贓款後轉交指定
      之人（另案審理）等行為，並就擔任取簿手部分約妥領得
      裝有人頭帳戶提款卡包裹並送交予指定之人後，即可獲得
      新臺幣（下同）1000元之報酬。
 　2、第1頁第10行：（李月琳詐欺案件，業經臺灣臺北地方檢
      察署檢察官以111年度偵字第435號不起訴處分）。
　 3、第1頁第12行：依詐欺集團指示，利用便利商店「交貨便
      」即以店到店方式將其申辦提款卡寄送指定之便利商店，
      而至位於南投縣○里鎮○○街000號7-11便利商店恆吉門市操
      作「iBON」選擇購物寄貨方式寄出。　　　
　 4、第1頁第14行：陳建宇即依詐欺集團成員指示，先至欲領
      取包裹之位於臺北市○○區○○街00號統一超商「新雲門市」
      附近，領取詐欺集團交予其使用之工作機，開啟通訊軟體
      「TELEGRAM」，並依詐欺集團利用該通訊軟體所指示領取
      包裹之手機末3碼等訊息至上開超商內領取，領取後仍依
      上手成員指示送至附近巷子裡交予詐欺集團上手成員，作
      為詐欺集團詐欺被害人匯入款項，並提領詐欺所得贓款及
      洗錢之用，因而獲得該集團支付1000元之報酬。　
（二）證據部分：
　 1、被告於本院準備程序中及審理時之自白（見本院卷第162
      、168頁）。
　 2、統一超商股份有限公司代收款繳款證明（顧客聯）、內政
      部警政署反詐騙諮詢專線紀錄表、告訴人李月琳提出其申
      辦郵局帳號000000-0000000-0號帳戶彙總登摺明細（第67
      31號偵查卷第11、19、21頁）。
二、論罪科刑：
（一）核被告所為，係犯刑法第339條之4第1項第2款之三人以上
      共同詐欺取財罪、洗錢防制法第14條第1項之洗錢罪。
（二）共同正犯：
　　　按共同實行犯罪行為之人，在共同意思範圍以內，各自分
      擔犯罪行為之一部，彼此協力、相互補充以達其犯罪之目
      的者，即應對於全部所發生之結果共同負責，故不以實際
      參與犯罪構成要件行為或參與每一階段之犯罪行為為必要
      。又共同正犯之意思聯絡，原不以數人間直接發生者為限
      ，即有間接之聯絡者，亦包括在內。查本件詐欺集團於從
      事詐欺犯行之分工上極為精細，分別有實施詐術詐騙被害
      人之「機房」人員、領取並轉交內有人頭帳戶提款卡包裹
      之「取簿手」、提領並轉交人頭帳戶內詐欺贓款之「車手
      」、收取詐欺贓款後繳回上游之「收水」及管理車手、結
      算分配報酬等各分層成員，以遂行詐欺犯行而牟取不法所
      得，被告參與本件詐欺集團，雖未全程參與所有詐欺過程
      ，且就該詐欺集團成員間亦未必認識或清楚知悉他人所分
      擔之犯罪工作內容，然此一間接聯絡犯罪之態樣，正係具
      備一定規模犯罪所衍生之細密分工模式，參與犯罪者透過
      相互利用彼此之犯罪角色分工，而形成一個共同犯罪之整
      體以利犯罪牟財，則被告就本件犯行擔任俗稱「取簿手」
      之行為，取得詐欺集團必須使用之人頭帳戶，用以詐騙被
      害人匯入款項，被告雖未參與本件詐欺犯行各個階段行為
      ，惟其所參與之行為，仍屬本件詐欺集團為實行犯罪計畫
      所不可或缺之重要環節，被告自應就其所參與犯行所生之
      全部犯罪結果共同負責。是被告與本件詐欺集團其他成員
      間，就本件三人以上共同詐欺取財及一般洗錢等犯行，均
      有犯意聯絡及行為分擔，應論以共同正犯。　　
（三）想像競合犯：
　　　被告所犯本件3人以上共同詐欺取財罪、一般洗錢罪，在
      自然意義上雖非完全一致，然各係基於同一犯罪計畫，且
      行為間有局部重疊關係，為避免過度評價，認均係以一行
      為同時觸犯數罪名之想像競合犯，依刑法第55條規定，應
      從一重以3人以上共同詐欺取財罪處斷。
（四）刑之加重、減輕事由之說明：
　 1、不依累犯規定加重部分：　　
　    按被告構成累犯之事實及應加重其刑之事項，均應由檢察
      官主張並具體指出證明之方法後，經法院踐行調查、辯論
      程序，方得作為論以累犯及是否加重其刑之裁判基礎。」
      （最高法院110年度台上大字第5660號大法庭裁定意旨參
      照）。查被告有如起訴書犯罪事實欄所載前案科處有期
      徒刑及執行完畢情形，有卷附臺灣高等法院被告前案紀錄
      表可按，是被告於受有期徒刑之執行完畢後，5年以內故
      意再犯本件有期徒刑以上之罪，依刑法第47條第1項規定
      ，構成累犯，然參酌司法院釋字第775號解釋意旨，及最
      高法院刑事大法庭110年度台上大字第5660號裁定意旨所
      載，被告前案所犯雖為詐欺案件，然犯罪行為情節、手法
      等顯與本件犯行有異，且犯罪時間及執行完畢之時點與本
      案亦有間隔，且檢察官除引據被告之前案紀錄外，並未提
      出其他應加重其刑之證明，尚難僅以被告上述前案執行紀
      錄，逕認被告犯本件犯行係出於行為人本身之特別惡性及
      對刑罰感應力薄弱，故裁量不予加重本刑，但被告之前案
      紀錄可作為量刑審酌事項、因素。
 　2、量刑審酌減輕事由：
　　　按想像競合犯之處斷刑，本質上係「刑之合併」。其所謂
      從一重處斷，乃將想像競合犯組成之評價上數罪，合併為
      科刑一罪，其所對應之刑罰，亦合併其評價上數罪之數法
      定刑，而為一個處斷刑。易言之，想像競合犯侵害數法益
      者皆成立犯罪，論罪時必須輕、重罪併舉論述，同時宣告
      所犯各罪名，包括各罪有無加重、減免其刑之情形，亦應
      說明論列，量刑時併衡酌輕罪部分量刑事由，評價始為充
      足，然後依刑法第55條前段規定「從一重處斷」，非謂對
      於其餘各罪可置而不論。因此，法院決定處斷刑時，雖以
      其中最重罪名之法定刑，做為裁量之準據，惟於裁量其輕
      重時，仍應將輕罪合併評價在內（最高法院108年度台上
      字第4405、4408號判決意旨參照）。按犯洗錢防制法第14
      條、15條之罪，在偵查或審判中自白者，減輕其刑，洗錢
      防制法第16條第2項定有明文。被告犯後於本院準備程序
      及審理程序就本件所犯一般洗錢罪之犯行自白不諱，合與
      上開規定相符，應於量刑時併予審酌。
三、量刑：
　　爰以行為人之責任為基礎，審酌被告正值青壯，不思以正當
    途徑獲取所需財物，竟為圖小利，參與犯罪集團，於本件犯
    行中負責領取人頭帳戶包裹，轉交集團成員詐欺犯行使用，
　　從事勞力與報酬顯不相當之領取人頭帳戶包裹轉交上手成員
    所為助長詐欺犯行，危害社會治安，欠缺尊重他人財產法益
    之守法觀念，不僅造成被害人財產損失，更製造金流斷點，
    掩飾詐欺集團不法所得之去向，妨害金融市場及民生經濟，
    徒增犯罪偵查之困難，應予非難，並考量被告為本件犯行之
    犯罪動機、目的、手段，及被告於本件犯罪結構中，係受詐
    欺集團成員指揮、依指示領取人頭帳戶包裹、轉交之角色，
    顯非居主導、核心地位之涉案情節、參與程度，可獲取利益
    ，犯後於本院準備程序及審理中均坦承犯行，並就違反洗錢
    防制法犯行部分亦自白犯行等犯後態度，兼衡被告所陳之智
    識程度、家庭經濟、生活狀況，前經犯詐欺案件，經判處有
    期徒刑並易科罰金執行完畢等素行，量處如主文所示之刑。
四、沒收：
（一）犯罪所得部分：
　　　按犯罪所得，屬於犯罪行為人者，沒收之，於全部或一部
      不能沒收，或不宜執行沒收時，追徵其價額，刑法第38條
      之1第1項前段、第3項分別定有明文。查被告參與本件犯
      行，依指示於領取包裹後交予詐欺集團指定之人，並取得
      所約定報酬1000元部分，業據被告陳述明確（第12759號
      偵查卷第12頁，本院卷第162頁），可徵上開款項，為被
      告本件犯行之犯罪所得，且未扣案，應依上開規定諭知沒
      收並追徵。
（二）至於被告所陳其領取本件人頭帳戶包裹前，先依指示取得
      詐欺集團成員交付工作機，利用其中所下載通訊軟體聯繫
      接受指示領取包裹、轉交等，可徵該工作機為被告為本件
      犯行使用之物，然該工作機顯非被告所有，因未扣案，據
      卷內事證，並無從認定為該詐欺集團成員所有，故不為沒
      收及追徵之諭知。　　　
據上論斷，應依刑事訴訟法第273條之1第1項、第299條第1項前
段、第310條之2、第454條第2項。
本案經檢察官黃則儒提起公訴，檢察官楊舒雯、王巧玲到庭執行
職務
中　　華　　民　　國　　111 　年　　11　　月　　14　　日
　　　　　　　　　刑事第二十一庭法　官  程克琳　
上正本證明與原本無異。 
如不服本判決應於收受送達後20日內向本院提出上訴書狀，並應
敘述具體理由；其未敘述上訴理由者，應於上訴期間屆滿後20日
內向本院補提理由書（均須按他造當事人之人數附繕本）「切勿
逕送上級法院」。告訴人或被害人如對於本判決不服者，應具備
理由請求檢察官上訴，其上訴期間之計算係以檢察官收受判決正
本之日期為準。 因疫情而遲誤不變期間，得向法院聲請回復原
狀。
                                書記官  林志忠
中　　華　　民　　國　　111 　年　　11　　月　　14　　日
附錄本案論罪科刑法條
洗錢防制法第2條：
本法所稱洗錢，指下列行為：
一、意圖掩飾或隱匿特定犯罪所得來源，或使他人逃避刑事追訴
    ，而移轉或變更特定犯罪所得。
二、掩飾或隱匿特定犯罪所得之本質、來源、去向、所在、所有
    權、處分權或其他權益者。
三、收受、持有或使用他人之特定犯罪所得。
洗錢防制法第14條：
有第2條各款所列洗錢行為者，處7年以下有期徒刑，併科新臺幣
5百萬元以下罰金。
前項之未遂犯罰之。
前二項情形，不得科以超過其特定犯罪所定最重本刑之刑。
刑法第339條之4：
犯第339條詐欺罪而有下列情形之一者，處1年以上7年以下有期
徒刑，得併科1百萬元以下罰金：
一、冒用政府機關或公務員名義犯之。
二、三人以上共同犯之。
三、以廣播電視、電子通訊、網際網路或其他媒體等傳播工具，
    對公眾散布而犯之。
前項之未遂犯罰之。
附件
臺灣臺北地方檢察署檢察官起訴書
                                    111年度偵緝字第895號
                                    111年度偵字第12759號
　　被　　　告　陳建宇　男　34歲（民國00年0月0日生）
　　　　　　　　　　　　住新北市○○區○○街00巷0號
                        居臺北市○○區○○街000號5樓
　　　　　　　　　　　　國民身分證統一編號：Z000000000號
上列被告因詐欺等案件，已經偵查終結，認應提起公訴，茲將犯
罪事實及證據並所犯法條分敘如下：
　　　　犯罪事實
一、陳建宇前因詐欺案件，經臺灣新北地方法院以108年度簡字第28
    70號判決處有期徒刑3月確定，於109年1月6日易科罰金執行完畢
    。詎猶不知悔改，自民國110年11月間，參與真實年籍姓名不詳等
    人所組成之詐欺集團(參與犯罪組織部分，業經本署檢察官
    以110年度偵字第33149號等案件提起公訴)，擔任「取簿手」
    （負責領取轉交人頭帳戶存摺、金融卡之包裹）之分工角色。
    陳建宇即與上開詐欺集團成員，共同意圖為自己不法之所有
    ，基於三人以上共同犯詐欺取財、洗錢之犯意聯絡，先由該
    詐欺集團不詳成員於民國110年11月9日19時許向李月琳佯稱：
    包裝代工需寄送提款卡及提供提款卡密碼云云，致李月琳陷
    於錯誤，於110年11月13日13時5分許，寄送其名下之中華郵
    政帳號000-00000000000000號帳戶(下稱郵局帳戶)金融卡至
    臺北市○○區○○街00號統一超商新雲門市，再由詐欺集團成員
    指示陳建宇於110年11月19日13時2分許，前往上址超商領取，
    並將包裹轉交予詐欺集團不詳成員。詐欺集團不詳成員即利
    用上開郵局帳戶收取不詳被害人匯入之款項，並由詐欺集團
    不詳成員領出後，製造金流斷點，使司法機關難以溯源追查
    ，而掩飾及隱匿特定犯罪所得之去向及所在。嗣經李月琳察
    覺有異報警處理，警方據報後調閱監視錄影畫面，循線查悉
    上情。
二、案經李月琳訴由臺北市政府警察局中正第一分局報告偵辦。
　　　　證據並所犯法條
一、證據清單及待證事實：
編號 證據名稱 待證事實 1 被告陳建宇於警詢及偵查中之供述 坦承有於前揭時、地領取上開包裹之事實。 2 告訴人李月琳於警詢之指訴、郵局帳戶存摺封面影本、對話記錄 遭詐騙而寄出上開郵局帳戶提款卡之事實。 3 貨態追蹤資訊 上開包裹於上開時間寄出、領取之事實。 4 監視錄影翻拍照片7張 被告於前揭時、地領取上開包裹之事實。 5 165反詐騙資訊連結作業列印資料 已有被害人遭詐騙而匯入款項至上開郵局帳戶之事實。 

二、查被告參與詐欺集團，負責領取裝有人頭帳戶提款卡之包裹
    ，再將該提款卡交付予詐欺集團，縱未全程參與、分擔，然
    詐欺集團成員本有各自之分工，或係負責撥打電話從事詐騙
    ，或係負責提領款項及轉帳匯款之車手，或係負責招攬車手、
    收取帳戶之人，各成員就詐欺集團所實行之犯罪行為，均應共
    同負責；又被告依詐欺集團成員指示收取人頭帳戶，交付詐
    欺集團成員使用，供被害人匯入款項，讓接續車手得以現金方
    式提領並轉交詐欺集團組織之其他成員，使上開金錢流向難以
    追查，隱匿上開犯罪所得之本質及去向，並使其來源形式上合
    法化，亦核與洗錢防制法第2條第1款、第2款所定之要件相
    符。是核被告陳建宇所為，係犯刑法第339條之4第1項第2款
    3人以上共同犯詐欺取財、及違反洗錢防制法第2條第1款、
    第2款規定，而應依洗錢防制法第14條第1項處罰之洗錢等罪
    嫌。被告與真實姓名年籍不詳之其他詐騙集團成員間就上開
    犯行，有犯意聯絡與行為分擔，請論以共同正犯。被告係以一行
    為觸犯上開罪名，請依刑法第55條規定，從一重論以三人以
    上共同犯詐欺取財罪嫌。又被告曾有如犯罪事實欄所載之論罪
    科刑及執行完畢情形，有刑案資料查註紀錄表在卷足參，其前受
    有期徒刑執行完畢後，5年以內故意再犯本件有期徒刑以上之
    罪，為累犯，請依刑法第47條第1項規定及司法院釋字第775
    號解釋意旨，裁量加重最低本刑。被告因本件詐欺犯行所獲
    取之犯罪所得，請依刑法第38條之1第1項本文規定宣告沒收
    之，於全部或一部不能沒收或不宜執行沒收時，請依同條第
    3項之規定，追徵其價額。
三、依刑事訴訟法第251條第1項提起公訴。
　　此　致
臺灣臺北地方法院
中　　華　　民　　國　 111　　年　　6 　　月　　15　　日
　　　　　　　　　　　　　檢　察　官    黃則儒
本件正本證明與原本無異